臺灣高雄地方法院刑事判決　　　　　　　110年度訴字第447號
公　訴　人　臺灣高雄地方檢察署檢察官　　　　　　　　　
被　　　告　王景騰


指定辯護人　黃秋葉公設辯護人
被　　　告　周廷均


選任辯護人　王聖傑律師
　　　　　　郭芸言律師
上列被告因毒品危害防制條例案件，經檢察官提起公訴（110 年
度偵字第6118號、110 年度偵字第6292號、110 年度偵字第6293
號），本院判決如下：
    主  文
甲○○販賣第二級毒品，處有期徒刑參年捌月。扣案如附表一編
號1 所示之物沒收；未扣案犯罪所得新臺幣伍仟伍佰元沒收，於
全部或一部不能沒收或不宜執行沒收時，追徵其價額。
丙○○被訴販賣第二級毒品部分均無罪。
    事  實
一、甲○○明知甲基安非他命為毒品危害防制條例第2 條第2 項
    第2 款所列之第二級毒品，依法不得持有、販賣，竟意圖營
    利，基於販賣第二級毒品之犯意，於民國109 年2 月24日22
    時56分許，持附表一編號1 所示手機與丙○○聯繫後，雙方
    達成以新臺幣（下同）5,500 元之價格販賣1.675 公克甲基
    安非他命之合意，復於同年月25日0 時30分許，丙○○前往
    甲○○位於高雄市○○區○○○路000 號14樓之9 住處，甲
    ○○即當場交付前開約定數量之甲基安非他命予丙○○，然
    因丙○○無力支付原先約定之購毒價金，雙方遂當場改以先
    後從事4 次性行為之方式抵償完畢。嗣因員警偵辦甲○○所
    涉販賣毒品案件，並持搜索票前往上址搜索，當場扣得如附
    表一所示之物，始悉上情。
二、案經高雄市政府警察局刑事警察大隊報告臺灣高雄地方檢察
    署檢察官偵查起訴。
    理  由
壹、有罪部分（即被告甲○○部分）：
一、證據能力部分：
    按被告以外之人於審判外之言詞或書面陳述，除法律有規定
    者外，不得作為證據，刑事訴訟法第159 條第1 項定有明文
    。又被告以外之人於審判外之陳述，雖不符刑事訴訟法第15
    9 條之1 至第159 條之4 之規定，而經當事人於審判程序同
    意作為證據，法院審酌該言詞陳述或書面陳述作成時之情況
    ，認為適當者，亦得為證據；當事人、代理人或辯護人於法
    院調查證據時，知有同法第159 條第1 項不得為證據之情形
    ，而未於言詞辯論終結前聲明異議者，視為有前項之同意，
    刑事訴訟法第159 條之5 亦有明定。查檢察官、被告甲○○
    及辯護人於本院行準備程序時，對本判決以下引用之證據資
    料，均同意有證據能力（見院一卷第51頁），且迄於言詞辯
    論終結前均未聲明異議。經本院審酌各該證據作成時之情況
    並無違法或顯然不可信之瑕疵，爰認以之作為證據應屬適當
    ，揆諸上開說明，應具證據能力。另本院後述所引用之非供
    述證據部分，與本案均有關聯性，且查無違反法定程序取得
    之情，依刑事訴訟法第158 條之4 規定反面解釋，亦具證據
    能力。
二、認定事實所憑之證據及理由：
  ㈠上揭事實，業據被告甲○○於警詢、審理中均坦承不諱（見
    警一卷第52至53頁、院一卷第89頁），並有被告甲○○、丙
    ○○間之Grindr對話紀錄【即對話編號1 至83】（見警一卷
    第61至66頁）、本院搜索票、高雄市政府警察局刑事警察大
    隊搜索扣押筆錄、扣押物品目錄表、扣押物品收據、扣押物
    品照片（見警二卷第41至48頁）等件在卷可稽，且有扣案如
    附表一編號1 至3 所示之物可佐，足證被告甲○○前揭任意
    性自白與事實相符，堪可採信。
  ㈡按販賣毒品係違法行為，非可公然為之，且有其獨特之販售
    通路及管道，復無一定之公定價格，容易增減分裝之份量，
    而每次買賣之價量，可能隨時依雙方關係深淺、資力、需求
    量及對行情之認知、毒品純度、來源是否充裕、查況鬆嚴、
    購買者被查獲時供述購買對象之可能風險評估等，而異其標
    準，非可一概而論，且販賣者從各種「價差」、「量差」或
    「純度」牟取利潤方式，亦有差異，然其所圖利益之非法販
    賣行為目的，則屬相同，並無二致。又販賣利得，除經行為
    人坦承，或其價量至臻明確，確實難以究其原委。然依一般
    民眾普遍認知，毒品價格非低、取得不易，且毒品之非法交
    易，向為政府查禁森嚴且重罰不寬貸，衡諸常情，倘非有利
    可圖，殊無必要甘冒持有毒品遭查獲、重罰之極大風險，平
    白義務為該買賣之工作。從而，舉凡有償交易，除足反證其
    確另基於某種非圖利本意之關係外，通常尚難因無法查悉其
    買進、賣出之價差，而諉無營利之意思，或阻卻販賣犯行之
    追訴。查被告甲○○販賣甲基安非他命予被告丙○○，雙方
    約定買賣價金如事實一所示而屬有償交易，且被告甲○○與
    被告丙○○並非至親，如非有利可圖，自無甘冒觸犯刑罰之
    高度風險而交付第二級毒品予被告丙○○之理，況被告甲○
    ○於審理中自承被告丙○○已以性行為抵償完畢等語（見院
    一卷第105 頁），足見被告甲○○確係因有利可圖，才交付
    前開甲基安非他命予被告丙○○，揆諸前揭說明，應可認被
    告甲○○主觀上確有販賣甲基安非他命以營利之犯意甚明。
    綜上所述，本案事證明確，被告甲○○上開犯行洵堪認定，
    應依法論科。
三、論罪科刑：
  ㈠應適用之法律
    按行為後法律有變更者，適用行為時之法律。但行為後之法
    律有利於行為人者，適用最有利於行為人之法律，刑法第2
    條第1 項定有明文。被告甲○○行為後，毒品危害防制條例
    第4 條第2 項、第17條規定，已於109 年1 月15日修正公布
    ，並於同年7 月15日施行。修正前毒品危害防制條例第4 條
    第2 項規定：「製造、運輸、販賣第二級毒品者，處無期徒
    刑或7 年以上有期徒刑，得併科新臺幣1 千萬元以下罰金」
    ，修正後條文則為：「製造、運輸、販賣第二級毒品者，處
    無期徒刑或10年以上有期徒刑，得併科新臺幣1 千5 百萬元
    以下罰金」。又修正前之毒品危害防制條例第17條第2 項原
    規定：「犯第4 條至第8 條之罪於偵查及審判中均自白者，
    減輕其刑。」，修正後為：「犯第4 條至第8 條之罪於偵查
    及歷次審判中均自白者，減輕其刑。」，經比較修正前後之
    法律，毒品危害防制條例第4 條第2 項規定，構成要件均未
    變更，然刑責較修正前提高，另新法對於減輕其刑之要求較
    為嚴格，顯然影響被告甲○○實質之刑罰，故本案應以被告
    甲○○行為時即修正前之毒品危害防制條例第4 條第2 項、
    第17條第2 項對被告甲○○較為有利。是核被告甲○○所為
    ，係犯修正前毒品危害防制條例第4 條第2 項之販賣第二級
    毒品罪。又被告甲○○販賣前持有毒品之低度行為，為其後
    販賣之高度行為所吸收，不另論罪。
  ㈡刑之減輕事由
    被告甲○○對其上開販賣第二級毒品犯行，於偵查及本院審
    判中均坦承不諱，已如前述，符合修正前毒品危害防制條例
    第17條第2 項之減輕要件，應減輕其刑。
  ㈢量刑審酌
    本院審酌被告甲○○明知甲基安非他命屬戕害他人身心之毒
    品，竟無視國家杜絕毒品之禁令，任意販售甲基安非他命圖
    利，已然助長毒品氾濫風氣，並對社會治安造成相當危害，
    自應予相當之刑事非難。惟念被告甲○○犯後尚能坦承犯行
    ，態度尚可，且販賣毒品之對象非眾，販賣之價格及數量非
    鉅，而與毒品大盤或毒梟有異，惡性相對較輕。再兼衡被告
    甲○○販賣甲基安非他命之目的、手段、情節；並考量被告
    甲○○自陳高中肄業之智識程度，擔任搬運工，日薪約1,00
    0 元，離婚，1 名未成年子女歸前妻監護，無須扶養他人之
    家庭經濟狀況等一切情狀（見院一卷第105 頁），量處如主
    文第1 項所示之刑，以資懲儆。
四、沒收部分：
    扣案如附表一編號1 所示手機，係被告甲○○用以與被告丙
    ○○聯繫之工具，業經被告甲○○於警詢時供承不諱（見警
    一卷第52至53頁），應依毒品危害防制條例第19條第1 項規
    定宣告沒收。再被告甲○○就本案販賣第二級毒品犯行，係
    受有與被告丙○○發生性關係之利益，屬刑法第38條之1 第
    4 項所稱之財產上利益，又其價額之認定亦顯有困難，僅得
    依刑法第38條之2 第1 項規定估算其價額，本院審酌被告甲
    ○○供稱：我沒有收取5,500 元之價金，而是以性行為抵掉
    了等語（見院一卷第105 頁），認得以該金額估算價額，是
    被告甲○○本案犯罪所得之價額應估算為5,500 元，且沒收
    並無過苛之虞，應依刑法第38條之1 第1 項前段、第3 項規
    定，宣告沒收，並於全部或一部不能沒收或不宜執行沒收時
    ，追徵其價額。另附表一編號2 至3 所示之物，業經檢察官
    聲請單獨宣告沒收銷燬，並經本院裁定准予宣告沒收銷燬確
    定，有臺灣高雄地方檢察署109 年度毒偵字第826 、1470號
    緩起訴處分書、本院110 年度單禁沒字第119 號裁定可憑，
    爰不於本案宣告沒收銷燬。至附表一編號4 至6 所示之物，
    依被告甲○○於警詢中所述均係供其施用甲基安非他命之用
    （見警一卷第20至21頁），顯與本案並無關聯，且復查無其
    他證據足資認定該等物品為本案犯罪之工具，亦均不予宣告
    沒收。
貳、無罪部分（即被告丙○○部分）：
一、公訴意旨略以：被告丙○○基於販賣第二級毒品以營利之犯
    意，分別於附表二所示時間、地點，以附表二所示之金額販
    賣甲基安非他命予被告甲○○共6 次。因認被告丙○○此部
    分均涉犯修正前毒品危害防制條例第4 條第2 項之販賣第二
    級毒品罪嫌等語。
二、按販賣毒品案件，購毒者所稱向某人買受毒品之指證，不得
    作為有罪判決之唯一證據，仍須調查其他必要之證據，以察
    其是否與事實相符。良以購毒者供出毒品來源，因而查獲其
    他正犯或共犯者，法律規定得減輕或免除其刑，其有為邀輕
    典而為不實之陳述之可能，是購毒者供述之憑信性本不及於
    一般人，則其所證向某人購買毒品之供述，必須有補強證據
    ，以擔保其供述之真實性。所謂補強證據，係指購毒者之指
    證外，其他足以證明其關於毒品交易供述真實性之別一證據
    而言，必須與毒品交易之供述具有相當程度之關聯性，足使
    一般人對其供述無合理之懷疑存在，而得確信其為真實者，
    始足當之。倘以販毒及購毒者間對話之通訊監察譯文作為購
    買毒品者所指證販賣毒品犯罪事實之補強證據，必須其等之
    對話內容，依社會通念足以辨別明白其所交易標的物之毒品
    品項、數量及價金，始為相當，否則對於語意隱晦不明，無
    從判斷與毒品交易具相當程度關聯性之對話，即令指證者證
    述該等對話內容之含意即係交易毒品，本身仍屬購毒者單方
    之指證，尚不足作為其所述犯罪事實之補強證據（最高法院
    102 年度台上字第1686號刑事判決意旨參照）。又毒品危害
    防制條例所稱毒品，依其成癮性、濫用性及對社會危害性分
    為四級，並於第4 條第1 項至第4 項就販賣第一級、第二級
    、第三級、第四級毒品罪，定其處罰規定。衡以各罪之法定
    刑度差異甚大，尤其販賣第一級毒品者，處死刑或無期徒刑
    ，因此，在以毒販間通話之通訊監察譯文作為購毒者所指證
    販毒者犯罪事實之補強證據，仍必須渠等之對話內容，依社
    會通念已足以辨別明白其所交易毒品之種類，始足與焉，否
    則對於語意隱晦不明之對話，即令指證者證述其對話內容之
    含意即係交易某種類之毒品，除非被指為販毒之被告坦認，
    或依被告之品格證據可供為證明其具犯罪之同一性（如其先
    前有關販賣該種類毒品案件之暗語，與本案通訊監察譯文內
    容相同，兩案手法具有驚人相似性或同一性），或司法警察
    依據通訊監察之結果即時啟動調查因而破獲客觀上有可認為
    販賣該類毒品之跡證者外，因仍屬指證者單方之陳述本身，
    自尚須其所述交易該類毒品犯罪事實之補強證據（最高法院
    104 年度台上字第3853號刑事判決意旨參照）。
三、公訴意旨認被告丙○○涉有上開罪嫌，無非係以被告丙○○
    之供述及附表二「證據」欄內所示之證據為主要論據。訊據
    被告丙○○堅決否認有何販賣甲基安非他命犯行，辯稱：我
    從來沒與被告甲○○交易過毒品等語。被告丙○○之辯護人
    則以：附表二編號1 部分，依卷內對話紀錄所示，是被告甲
    ○○要賣給被告丙○○；編號2 部分，被告丙○○只是去被
    告甲○○住處聊天，沒有談及毒品交易；編號3 部分，監視
    器所拍到之人不是被告丙○○；編號4 部分，LINE通訊軟體
    對話紀錄雖有討論毒品內容，但沒有談及交易毒品之訊息；
    編號5 及6 部分，被告丙○○與被告甲○○談論之內容均為
    威爾鋼而非毒品等語，為被告丙○○辯護。經查：
四、證人即同案被告甲○○於警詢、偵訊、審理中固均證稱：被
    告丙○○有於附表二各該編號所示時、地，以各該編號所示
    之價格販賣各該編號所示重量之甲基安非他命給我，我是因
    為看到我與被告丙○○之對話內容，才對這幾次毒品交易有
    印象等語（見警一卷第49至55頁、偵一卷第232 至233 頁、
    院一卷第91至96頁），惟觀諸卷內作為被告丙○○被訴販賣
    毒品犯行補強證據之Grindr對話紀錄【即對話編號86至194
    】（見警一卷第66至73頁）、LINE對話紀錄（見警一卷第42
    至48、88至91頁），固可見被告丙○○、甲○○有於109 年
    3 月2 日談論不詳物品之漲跌，且於109 年4 月6 日討論毒
    品價格，並於109 年4 月11日、同年5 月16日談及試用不詳
    物品之情，然始終未見被告丙○○、甲○○已就毒品之種類
    、價格、數量等交易重要事項達成合意，或被告丙○○已向
    被告甲○○交付毒品及收受價金等情節。再者，就檢察官所
    提資為補強證據之監視器影像截圖（見警一卷第83至85頁）
    ，亦僅能佐證被告丙○○曾於附表二編號1 至3 所示時間前
    往被告甲○○上址住處，然究無從據為認定被告丙○○曾於
    附表二各該編號所示時、地販賣甲基安非他命予被告甲○○
    ，況被告丙○○並無犯罪前科，有其前案紀錄表可參。是以
    ，就被告丙○○本案被訴之犯行，卷內其他證據尚不足以補
    強被告甲○○指證之內容，揆諸前揭判決意旨，應認被告丙
    ○○被訴販賣甲基安非他命之罪證尚屬不足。
五、綜上所述，檢察官所舉之證據，並未達通常一般人不致有所
    懷疑，而得以確信其為真實之程度，自難僅憑前開證據而為
    不利被告丙○○之認定。此外，本件復查無其他確切證據足
    以證明被告丙○○有公訴意旨所指此部分之販賣第二級毒品
    犯行，基於無罪推定之原則，自應為被告丙○○無罪判決之
    諭知。
據上論斷，應依刑事訴訟法第299 條第1 項前段、第301 條第1
項，毒品危害防制條例第4 條第2 項（修正前）、第17條第2 項
（修正前）、第19條第1 項前段，刑法第2 條第1 項前段、第11
條、第38條之1 第1 項前段、第3 項，判決如主文。
本案經檢察官乙○○提起公訴，檢察官丁○○到庭執行職務。
中    華    民    國   110    年    12    月    10    日
                  刑事第八庭  審判長法  官  林英奇
 
                                    法  官  何一宏
 
                                    法  官  黃傳堯
以上正本證明與原本無異。
如不服本判決應於收受判決後20日內向本院提出上訴書狀，並應
敘述具體理由。其未敘述上訴理由者，應於上訴期間屆滿後20日
內向本院補提理由書(均須按他造當事人之人數附繕本)「切勿逕
送上級法院」。
中    華    民    國   110    年    12    月    10    日
                                書記官  黃振羽
附錄本判決論罪科刑法條：
修正前毒品危害防制條例第4 條第2 項：
製造、運輸、販賣第二級毒品者，處無期徒刑或7 年以上有期徒
刑，得併科新臺幣1 千萬元以下罰金。
附表一：
┌──┬───────┬────────────────┐
│編號│扣案物名稱    │數量╱重量                      │
├──┼───────┼────────────────┤
│ 1  │三星手機      │1 支（門號：0000000000；IMEI：  │
│    │              │000000000000000000 、           │
│    │              │000000000000000000 ）           │
├──┼───────┼────────────────┤
│ 2  │甲基安非他命  │1 包（毛重0.38公克）            │
├──┼───────┼────────────────┤
│ 3  │同上          │1 包（毛重1.89公克）            │
├──┼───────┼────────────────┤
│ 4  │吸食器        │1 組                            │
├──┼───────┼────────────────┤
│ 5  │磅秤          │1 臺                            │
├──┼───────┼────────────────┤
│ 6  │夾鏈袋        │1 包                            │
└──┴───────┴────────────────┘
附表二：
┌──┬────┬────────────┬───────┐
│編號│交易對象│販賣時、地、價錢及重量  │   證   據    │
├──┼────┼────────────┼───────┤
│ 1  │甲○○  │109 年3 月4 日0 時10分許│1.甲○○筆錄  │
│    │        │高雄市三民區大昌二路268 │2.監視器影像  │
│    │        │號14樓之9               │3.GRINDR、LINE│
│    │        │以9,000 元購買甲基安非他│  對話紀錄    │
│    │        │命1 包（重量1 錢）      │              │
├──┼────┼────────────┼───────┤
│ 2  │甲○○  │109 年3 月9 日17時15分  │1.甲○○筆錄  │
│    │        │高雄市三民區大昌二路268 │2.監視器影像  │
│    │        │號14樓之9               │3.GRINDR、LINE│
│    │        │以9,000 元購買甲基安非他│  對話紀錄    │
│    │        │命1 包（重量1 錢）      │              │
├──┼────┼────────────┼───────┤
│ 3  │甲○○  │109 年3 月17日22時35分許│1.甲○○筆錄  │
│    │        │高雄市三民區大昌二路268 │2.監視器影像  │
│    │        │號14樓之9               │              │
│    │        │以8,000元購買甲基安非他 │              │
│    │        │命1 包（重量1 錢）      │              │
├──┼────┼────────────┼───────┤
│ 4  │甲○○  │109 年4 月6 日16時30分許│1.甲○○筆錄  │
│    │        │高雄市三民區大昌二路268 │2.LINE對話截圖│
│    │        │號14樓之9               │              │
│    │        │以4,500 元購買甲基安非他│              │
│    │        │命1 包（重量半錢）      │              │
├──┼────┼────────────┼───────┤
│ 5  │甲○○  │109 年4 月11日22時30分許│1.甲○○筆錄  │
│    │        │高雄市三民區大昌二路268 │2.LINE對話截圖│
│    │        │號14樓之9               │              │
│    │        │以4,500元購買甲基安非他 │              │
│    │        │命1 包（重量半錢）      │              │
├──┼────┼────────────┼───────┤
│ 6  │甲○○  │109 年5 月16日23時30分許│1.甲○○筆錄  │
│    │        │高雄市三民區大昌二路268 │2.LINE對話截圖│
│    │        │號14樓之9               │              │
│    │        │以5,000 元購買甲基安非他│              │
│    │        │命1 包（重量半錢）      │              │
└──┴────┴────────────┴───────┘